臺灣高等法院刑事判決
110年度上易字第290號
上  訴  人  
即  被  告  賀國晉


上列上訴人因侵占案件，不服臺灣士林地方法院109年度易字第5
75號，中華民國109年12月22日第一審判決（起訴案號：臺灣士
林地方檢察署109年度偵字第5913號），提起上訴，本院判決如
下：
    主  文
上訴駁回。
    事  實
賀國晉意圖為自己不法之所有，基於侵占遺失物之犯意，於民國
108 年12月31日晚間11時15分許，在位於臺北市○○區○○路0段000
 巷0 號地下1 樓之家樂福超市顧客休息區內，見郭家榮將其所
有之黑色皮夾1 只（內有身分證、健保卡、銀行卡、悠遊卡、駕
照及現金新臺幣《下同》4,000 元）遺落於該處座椅上，竟趁隙取
走後據為己有，得手後離去。嗣因郭家榮發覺上開物品遺失，經
調閱監視錄影畫面並報警處理，始查悉前情。
    理  由
一、本案據以認定事實之供述證據，當事人於本院言詞辯論終結
    前均未爭執其證據能力，經審酌該等證據之取得並無違法，
    且與本案待證事實具有關聯性，依刑事訴訟法第159 條之5 
    之規定，自有證據能力。
二、訊據上訴人即被告賀國晉固坦認其有於前揭時、地，拾獲告
    訴人郭家榮所遺失之悠遊卡1張，惟矢口否認有拾獲告訴人
    之其他物品，辯稱：我沒有撿到告訴人的皮夾云云。經查：
　㈠被告於108 年12月31日晚間11時15分許，在位於臺北市○○區○
    ○路0段000 巷0 號地下1 樓之家樂福超市顧客休息區內，見
    告訴人將物品遺落於該處之座椅上，即趁隙取走後據為己有
    ，得手後離去等節，業據被告於本院審理時供稱在案（本院
    卷第38頁），復有臺灣士林地方檢察署109年5 月15日就現
    場監視錄影影像所為之勘驗筆錄暨擷取畫面在卷可稽（偵卷
    第75至79頁），洵堪認定。
　㈡徵諸告訴人於警詢時指稱：我離開家樂福的休息區沙發約10
    分鐘後，我就發現皮夾遺失，我有回到現場找，但沒有找到
    ，我有詢問坐在旁邊的1位小姐，她說有個男子拿走了，於
    是我請家樂福的店員幫我調閱監視器畫面，有拍到1位男子
    拿走我遺失的皮夾，那是個黑色的皮夾，裡面有我的身分證
    、健保卡、駕照及新臺幣（下同）4,000元左右；嗣於原審
    審理時證稱：我遺失的黑色皮夾內係有身分證、健保卡、駕
    照、現金4,000元、一些銀行卡及1張悠遊卡。又其中身分證
    、健保卡、中國信託的銀行卡，我都有申請補發等語（原審
    易字卷第41、42頁），可知告訴人於警詢、原審審理時就其
    於前開時、地所遺失之物品為黑色皮夾，且其內有現金4,00
    0元、身分證、健保卡、駕照等物，前後所陳一致，核無瑕
    疵。
　㈢參照臺灣士林地方檢察署前揭就現場監視錄影影像所為之勘
    驗筆錄暨擷取畫面，可知告訴人係於監視畫面顯示23時15分
    33秒時離開該休息區之沙發處，旋於畫面中顯示23時19分19
    秒時，即見告訴人頭戴安全帽走回休息區之沙發處尋找物品
    （偵卷第75、79頁），可徵告訴人於區區4分鐘內，即發現
    其物品遺失，則苟告訴人僅所遺失之物品僅為1 張悠遊卡，
    則以告訴人係欲騎乘機車離去之情狀以觀，顯然其斯時並無
    使用悠遊卡之必要，衡情其豈能於如此短暫之期間內，即察
    覺自己之物品遺失；此外，觀之卷附之現場監視錄影像擷取
    畫面所示（偵卷第13、15頁），亦見被告於監視器畫面之時
    間顯示為23時16分27秒時，其朝告訴人先前所坐之沙發區位
    置觀望，而被告所在之處，與告訴人先前所在之沙發處，其
    間尚間隔2 個沙發椅，而被告旋於監視器畫面時間為23時16
    分50秒時，立即趨前走向告訴人先前所在之沙發處拿取物品
    ，並隨即自家樂福之休息區離去，若告訴人所遺失之物品僅
    為悠遊卡1 張，則於被告所在位置與告訴人先前所乘坐之沙
    發處，尚距離有其他2個沙發椅之距離，衡情被告豈能輕易
    看見告訴人所乘坐之沙發處係遺留有悠遊卡1張，而立即上
    前拿取，是告訴人陳稱，其係皮夾遭竊乙節，核與前揭告訴
    人立即返回該休息處找尋、告訴人一望向告訴人先前所乘坐
    之沙發處，立即見告訴人所遺留之物品，並上前拿取之情狀
    無悖。
　㈣稽之被告於警詢時供稱：我只承認有撿到1個東西云云；嗣於
    檢察事務官詢問時陳稱：我有撿到東西，我不想講撿到什麼
    東西云云；復於原審及本院審理時稱：我只有撿到悠遊卡1
    張云云（偵卷第10、63頁，原審易字卷第24頁，本院卷第38
    頁），可見被告前後辯詞不一，容有重大瑕疵。況被告於原
    審、本院審理時均辯以，其已將所拾獲之悠遊卡丟棄；另於
    原審審理時陳稱：我在108年12月31日撿到悠遊卡，但我是
    在1、2天後把悠遊卡丟在臺北市內湖區文德路路邊的垃圾桶
    ，而在1、2天中，我有拿該張悠遊卡去超商查詢餘額，卡內
    的餘額剩下21元，所以我沒有使用云云（原審易字卷第24頁
    ），依被告前開所辯之情，豈不等同，被告撿拾該張悠遊卡
    後，特意將該卡拿去查詢餘額，發現卡內係有餘額，旋即將
    該悠遊卡丟棄，被告該等辯詞，全然悖於情理，而難採信。
　㈤綜上，告訴人前後指陳情節一致，復與常情無悖，更與現場
    監視錄影影像所彰顯之情狀吻合，反觀被告前後辯詞不一，
    且其供述情節，顯與常理有違，據此，堪認告訴人所陳情節
    非虛，是告訴人遺失之物應係黑色皮夾1 只無訛（內有身分
    證、健保卡、銀行卡、悠遊卡、駕照及現金4,000 元）。
　㈥從而，被告本件犯行，事證明確，堪以認定，應予以依法論
    科。
三、論罪：　　　
　　核被告所為，係犯刑法第337 條之侵占遺失物罪。 
四、上訴駁回部分：
　　原審認被告罪證明確，適用刑法第337 條、第42條第3 項、
    第38條之1 第1 項前段、第3 項，刑法施行法第1條之1 第1
     項規定，審酌被告正值壯年，不思以己力賺取錢財，僅因
    一時貪念即侵占告訴人遺失之皮夾，惟念被告於本案前尚無
    其他刑事之前案記錄，有本院被告前案記錄表在卷可佐，堪
    認素行尚可，兼衡其否認犯行之犯後態度，自述五專肄業之
    智識程度，未婚、從事營造業建築工之工作，月薪約25,000
    元之家庭生活狀況，暨其犯罪動機、目的及手段等一切情狀
    ，量處罰金6,000元，並諭知易服勞役之折算標準。復說明
    ：㈠被告侵占如附表所示之物，為本案犯行之犯罪所得，自
    應依同法第38條之1 第1 項前段及同條第3 項之規定，宣告
    沒收，於全部或一部不能沒收或不宜執行沒收時，追徵其價
    額。㈡至於被告所侵占之本案皮夾內，另有告訴人所有之身
    分證、健保卡、駕照、銀行卡等物，惟身分證、駕照業已由
    他人拾得，經警發還告訴人，業據告訴人證述在卷（原審易
    字卷第43頁），自毋庸宣告沒收，至其餘之物原係專供告訴
    人個人使用，本身經濟價值甚低，且告訴人於發覺遺失後，
    均已掛失及換新，為告訴人於原審審理中所證述在卷（原審
    易字卷第42頁），被告亦無繼續占有之實益，兼衡執行所需
    花費之必要成本，為符合比例原則及訴訟經濟，爰依刑法第
    38條之2 第2 項之規定，就此部分物品不予宣告沒收、追徵
    。核其認事用法俱無違誤，量刑及沒收尚屬允當。被告上訴
    猶執前詞否認犯行，核屬無稽，詳如前述，是被告本件上訴
    無理由，應予駁回。
據上論斷，應依刑事訴訟法第368條，判決如主文。
本案經檢察官何嘉仁到庭執行職務。
中　　華　　民　　國　　110 　年　　3 　　月　　31　　日
                  刑事第二十五庭審判長法　官  邱滋杉
                                      法　官  黃翰義
                                      法　官  陳彥年
以上正本證明與原本無異。
不得上訴。
                                      書記官  彭秀玉
中　　華　　民　　國　　110 　年　　3 　　月　　31　　日
附表：
┌────────────────┐
│應宣告沒收之物（被告侵占物品）  │
├────────────────┤
│黑色皮夾1 只、悠遊卡及現金新臺幣│
│4,000 元。                      │
└────────────────┘